臺灣南投地方法院刑事判決
110年度訴字第319號
公  訴  人  臺灣南投地方檢察署檢察官  
被      告  温邦廷




上列被告因詐欺案件，經檢察官提起公訴（110年度偵字第2747
號），本院判決如下：
    主  文
温邦廷三人以上共同以網際網路之傳播工具，對公眾散布犯詐欺
取財罪，處有期徒刑壹年貳月。
    事  實
一、温邦廷（所涉參與組織犯罪部分，經臺灣臺南地方法院109
    年度金訴字第246號判決確定）、余如梅（所涉共同加重詐
    欺取財部分，經臺灣高等法院110年度上訴字第2933號判決
    ）等人於民國109年7月15日前某日，受真實姓名年籍不詳詐
    欺集團暱稱「陳富德」、「周侑德」之成年人邀請加入詐騙
    集團，共同意圖為自己不法所有，基於三人以上以網際網路
    對公眾散布而詐欺取財、一般洗錢之犯意聯絡，由余如梅提
    供其申辦之台新國際商業銀行帳號000-00000000000000號帳
    戶（下稱台新銀行帳戶）及華南商業銀行帳號000-00000000
    0000號帳戶（下稱華南銀行帳戶）為該詐欺集團收取詐得款
    項之用外，並擔任領款車手之角色，而温邦廷擔任收水之角
    色。該詐騙集團真實姓名不詳成年成員先於如附表一所示時
    間、地點，以如附表一所示之方式詐騙如附表一所示之人，
    致如附表一所示之人陷於錯誤，依指示將如附表一所示之款
    項匯至華南銀行帳戶，余如梅旋即依「周侑德」之指示於如
    附表二所示時間、地點，提領華南銀行帳戶內之款項，再將
    款項於109年7月16日13時許，在新北市○○區○○街00巷00號前
    交與温邦廷，温邦廷再上交給該詐騙集團真實姓名不詳成年
    成員，而以上開方式製造金流之斷點，致無從追查，而掩飾
    、隱匿該犯罪所得之去向、所在。 
二、案經周紫蘭訴由新北市政府警察局中和分局報告臺灣新北地
    方檢察署檢察官陳請臺灣高等檢察署檢察長核轉臺灣南投地
    方檢察署檢察官偵查起訴。
    理  由
一、按被告以外之人於審判外之言詞或書面陳述，除法律有規定
    者外，不得作為證據；被告以外之人於審判外之陳述，雖不
    符刑事訴訟法第159條之1至第159條之4之規定，而經當事人
    於審判程序同意作為證據，法院審酌該言詞陳述或書面陳述
    作成時之情況，認為適當者，亦得為證據，刑事訴訟法159 
    條第1項、第159條之5分別定有明文。本判決引用被告温邦
    廷以外之人於審判外之陳述，經被告表示同意有證據能力（
    見本院卷第82頁），亦未於言詞辯論終結前對證據能力聲明
    異議，本院審酌上開證據資料製作時之情況，尚無違法不當
    及證明力明顯過低之瑕疵，亦認為以之作為證據應屬適當，
    依刑事訴訟法第159條之5規定，均有證據能力。其餘認定本
    案犯罪事實之非供述證據，查無違反法定程序取得之情，依
    刑事訴訟法第158條之4規定反面解釋，亦具證據能力。
二、認定犯罪事實所憑之證據及理由
　　上開犯罪事實，業據被告於本院審理時坦承不諱（見本院卷
    第186頁），核與證人即另案被告余如梅之證述大致相符（
    見偵卷第6至7頁反面、16至21、62至62頁反面），並有內政
    部警政署刑事警察局109年8月12日刑紋字第1090082656號鑑
    定書、指認犯罪嫌疑人紀錄表、被告所持用門號0000000000
    號行動電話之遠傳資料查詢、證人余如梅所持用門號000000
    0000號行動電話之亞太行動資料查詢、門號0000000000號行
    動電話之台灣之星資料查詢及新北市政府警察局中和分局刑
    案現場勘驗報告各1份在卷可查（見偵卷第8至11頁反頁、30
    至36反頁、40至47反頁）。足認被告之自白與事實相符，應
    可採信。本案事證明確，被告上開犯行應可認定，應依法論
    罪科刑。
三、論罪科刑 　　
  ㈠被告參與本案詐欺集團，其與該詐欺集團成員共同詐欺告訴
    人之財物，構成刑法第339條之4第1項第2款、第3款之罪，
    為最輕本刑6月以上有期徒刑以上之罪，屬洗錢防制法第3條
    第1款所稱特定犯罪，且另案被告余如梅先從華南銀行帳戶
    提領贓款並將領得贓款交予被告，被告再交予該詐欺集團內
    其他成年成員，具有隱匿贓款之本質、去向及所在，被告前
    開行為已構成洗錢防制法第2條第2款之洗錢行為，而應論以
    洗錢防制法第14條第1項之一般洗錢罪。核被告所為，係刑
    法第339條之4第1項第2、3款之3人以上共同以網際網路之傳
    播工具對公眾散布犯詐欺取財罪及犯洗錢防制法第14條第1
    項之一般洗錢罪。
  ㈡被告以一行為同時3人以上共同以網際網路之傳播工具對公眾
    散布犯詐欺取財罪及犯一般洗錢罪，為想像競合犯，應依刑
    法第55條規定，從一重論以3人以上共同以網際網路之傳播
    工具對公眾散布犯詐欺取財罪處斷。
　㈢被告與另案被告余如梅、「陳富德」、「周侑德」及其他真
    實姓名不詳詐欺集團成年成員間，就上開犯行，有犯意聯絡
    ，並分工合作、互相利用他人行為以達犯罪目的及行為分擔
    ，應論以共同正犯。　　　
　㈣按想像競合犯之處斷刑，本質上係「刑之合併」。其所謂從
    一重處斷，乃將想像競合犯組成之評價上數罪，合併為科刑
    一罪，其所對應之刑罰，亦合併其評價上數罪之數法定刑，
    而為一個處斷刑。易言之，想像競合犯侵害數法益者皆成立
    犯罪，論罪時必須輕、重罪併舉論述，同時宣告所犯各罪名
    ，包括各罪有無加重、減免其刑之情形，亦應說明論列，量
    刑時併衡酌輕罪部分量刑事由，評價始為充足，然後依刑法
    第55條前段規定「從一重處斷」，非謂對於其餘各罪可置而
    不論。因此，法院決定處斷刑時，雖以其中最重罪名之法定
    刑，做為裁量之準據，惟於裁量其輕重時，仍應將輕罪合併
    評價在內。又洗錢防制法第16條第2項規定：犯前2條之罪，
    在偵查或審判中自白者，減輕其刑。查被告就洗錢之犯行，
    於本院審理時坦承犯行，因此被告於審判中自白，應有減刑
    之適用，惟其洗錢屬想像競合犯其中之輕罪，依前述說明，
    本院於量刑時仍當一併衡酌該部分減輕其刑事由。
  ㈤被告前因詐欺案件經本院判決判處有期徒刑2月確定，並於10
    8年12月26日易科罰金執行完畢，此有刑案資料查註記錄表
    、臺灣高等法院被告前案紀錄表在卷可查（見臺灣南投地方
    檢察署110年度偵卷第2747號前案資料表卷第3頁，本院卷第
    13頁），被告於受前案有期徒刑執行完畢後，5年內故意再
    犯本案有期徒刑以上之罪，為累犯。本院審酌被告前案與本
    案均是犯同類型之罪，顯見其對刑罰的反應力薄弱，本院認
    加重最低本刑，沒有罪刑不相當的疑慮，裁量後依刑法第47
    條第1項規定加重其刑。　
　㈥本院審酌被告不思以正當途徑賺取生活所需，反貪圖快速獲
    利之方式，參與詐欺集團犯罪組織，以上開方式欲賺取報酬
    ，無視政府宣誓掃蕩詐騙取財犯罪之決心，破壞社會人際彼
    此間之互信基礎，並使告訴人蒙受財產損失，嚴重破壞社會
    秩序，同時增加檢警查緝及告訴人求償之困難；被告犯後坦
    承犯行，迄今未與告訴人調解或賠償之犯後態度；考量被告
    符合洗錢防制法第16條第2項減刑規定；兼被告於本院審理
    時自述為國中畢業之智識程度、職業為工人、小康之經濟狀
    況等一切情況（見本院卷第186頁），量處如主文所示之刑
    。
四、沒收
  ㈠犯罪所得，屬於犯罪行為人者，沒收之。但有特別規定者，
    依其規定；第1項及第2項之犯罪所得，包括違法行為所得、
    其變得之物或財產上利益及其孳息；犯罪所得已實際合法發
    還被害人者，不予宣告沒收或追徵，為刑法第38條之1第1 
    項、第4 項、第5 項分別所明定。另共同正犯犯罪所得之沒
    收或追徵，應就各人所分得之數為之，共同正犯各成員內部
    間對於不法利得分配明確時，應依各人實際分配所得宣告沒
    收。查被告於本院審理時供稱：我報酬是收到款項0.05%，
    我不確定這次有無收到等語（見本院卷第186頁），是被告
    犯罪所得為究竟是否有收到報酬，即屬可疑，又無其他積極
    證據可證明被告確實收有報酬，基於罪疑有利於被告原則，
    應認被告尚未實際分受利得，而無犯罪所得須宣告沒收、追
    徵。
  ㈡洗錢防制法第18條第1項前段固規定：「犯第14條之罪，其所
    移轉、變更、掩飾、隱匿、收受、取得、持有、使用之財物
    或財產上利益，沒收之。」，惟該條並未規定「不問屬於犯
    罪行為人與否均沒收」時，宜從有利於被告之認定。查被告
    收取金額已交給本案詐欺集團其他成年成員，是被告就所收
    取部分，不具所有權及事實上處分權，依法自無從對其加以
    宣告沒收此部分金額。　　　　　
據上論斷，應依刑事訴訟法第299條第1項前段，判決如主文。
本案經檢察官王元隆提起公訴，檢察官劉景仁、吳宣憲到庭執行
職務。
中　　華　　民　　國　　111 　年　　10　　月　　26　　日
　　　　　　　　　刑事第四庭  審判長法　官　何玉鳳
　　　　　　　　　                  法  官  李怡貞
　　　　　　　　　                  法  官  吳宗育
以上正本與原本無異。
如不服本判決應於收受送達後20日內向本院提出上訴書狀，並應
敘述具體理由；其未敘述上訴理由者，應於上訴期間屆滿後20日
內向本院補提理由書（均須按他造當事人之人數附繕本）「切勿
逕送上級法院」。
告訴人或被害人如對於本判決不服者，應具備理由請求檢察官上
訴，其上訴期間之計算係以檢察官收受判決正本之日期為準。
　　　　　　　　　　　　　　　　    書記官　王小芬
中　　華　　民　　國　　111 　年　　10　　月　　27　　日
附錄論罪科刑法條
刑法第339條之4
犯第339條詐欺罪而有下列情形之一者，處1年以上7年以下有期
徒刑，得併科1百萬元以下罰金：
一、冒用政府機關或公務員名義犯之。
二、三人以上共同犯之。
三、以廣播電視、電子通訊、網際網路或其他媒體等傳播工具，
    對公眾散布而犯之。
前項之未遂犯罰之。
洗洗錢防制法第14條
有第二條各款所列洗錢行為者，處7年以下有期徒刑，併科新臺
幣5百萬元以下罰金。
前項之未遂犯罰之。
前二項情形，不得科以超過其特定犯罪所定最重本刑之刑。
附表一
編號 告訴人 詐騙行為 （民國）（新臺幣） 1 周紫蘭 詐欺集團成員於109年7月15日前某時，在臉書CASH借錢網上張貼放款訊息，致周紫蘭陷於錯誤，於109年7月15日瀏覽上開網頁內容後與該詐欺集團成員聯絡，詐欺集團成員即對周紫蘭佯稱需預先支付利息等語，周紫蘭即依其指示於109年7月16日11時17分許、同日13時4分許，分別匯款1萬5,000元、1萬元至余如梅華南銀行帳戶。嗣因警方查獲提款之余如梅並通知周紫蘭，周紫蘭始知受騙。 


附表二
編號 提款時間地點 （民國） 提領款項 （新臺幣） 提款帳戶 1 109年7月16日13時許新北市○○區○○路000號 1萬元 000-000000000000號